【裁判字號】    98,訴,943
【裁判日期】    981130
【裁判案由】    違反毒品危害防制條例
【裁判全文】
臺灣嘉義地方法院刑事判決               98年度訴字第943號
公  訴  人  臺灣嘉義地方法院檢察署檢察官
被      告  甲○○
上列被告因違反毒品危害防制條例案件，經檢察官提起公訴（98
年度毒偵字第1617號），因被告於本院準備程序中就被訴事實為
有罪之陳述，經本院裁定由受命法官獨任以簡式審判程序審理，
判決如下：
    主  文
甲○○施用第一級毒品，累犯，處有期徒刑捌月。
    犯 罪 事 實
一、甲○○前因施用毒品案件，經本院以92年度毒聲字第751 號
    裁定送觀察勒戒，嗣因認無繼續施用之傾向，於民國92年10
    月24日釋放出所，並經臺灣嘉義地方法院檢察署檢察官為不
    起訴處分確定。於前開觀察勒戒執行完畢釋放後5 年內，復
    因施用毒品案件，經本院以93年度嘉簡字第69號判決判處有
    期徒刑6 月確定。另因竊盜案件，經本院以95年度簡上字第
    104 號判處有期徒刑11月，經臺灣高等法院臺南分院以95年
    度上易字第530 號駁回上訴確定；另因施用毒品案件，經本
    院以95年度訴字第664 號判處有期徒刑7 月確定，上開2 罪
    經本院裁定減刑並定應執行有期徒刑8 月又15日確定，於96
    年10月4 日縮短刑期執行完畢。詎其仍未戒除毒癮，復基於
    施用第一級毒品海洛因之犯意，於98年9 月8 日上午某時，
    在嘉義市○○○路、吳鳳南路口某加油站廁所內，以注射方
    式施用第一級毒品海洛因1 次。嗣於同日下午為警查獲，並
    經其同意採尿送驗結果，呈可待因、嗎啡陽性反應，而悉上
    情。
二、案經嘉義市政府警察局移送臺灣嘉義地方法院檢察署檢察官
    偵查起訴。
    理  由
一、本件被告甲○○所犯，非死刑、無期徒刑、最輕本刑為3 年
    以上有期徒刑之罪，或高等法院管轄第一審案件，其於準備
    程序進行中，就被訴事實為有罪之陳述，經本院告知簡式審
    判程序之旨，並聽取檢察官及被告之意見後，裁定進行簡式
    審判程序。
二、上開事實，業經被告於本院審理時自白不諱，並有臺灣檢驗
    科技股份有限公司98年9 月30日出具濫用藥物尿液檢驗報告
    、真實姓名對照表（3D980901）、採尿同意書在卷可稽，足
    認被告之自白與事實相符，應堪採信。
三、復按施用第一級毒品為犯罪行為，毒品危害防制條例第10條
    定有處罰明文。故施用第一級毒品者，依前揭規定本應科以
    刑罰，惟基於刑事政策，對合於一定條件之施用者，則依同
    條例第20條、第23條之規定，施以觀察、勒戒或強制戒治之
    保安處分。又毒品危害防制條例第20條、第23條將施用毒品
    之刑事處遇程序，區分為「初犯」及「5 年內再犯」、「5
    年後再犯」。依其立法理由之說明：「初犯」，經觀察、勒
    戒或強制戒治後，應為不起訴處分或不付審理之裁定；經觀
    察、勒戒或強制戒治執行完畢釋放後，「5 年內再犯」者，
    因其再犯率甚高，原實施之觀察、勒戒及強制戒治既已無法
    收其實效，爰依法追訴或裁定交付審理。至於經觀察、勒戒
    或強制戒治執行完畢釋放後，「5 年後再犯」者，前所實施
    之觀察、勒戒或強制戒治已足以遮斷其施用毒品之毒癮，為
    期自新及協助其斷除毒癮，仍適用「初犯」規定，先經觀察
    、勒戒或強制戒治之程序。從而依修正後之規定，僅限於「
    初犯」及「5 年後再犯」2 種情形，始應先經觀察、勒戒或
    強制戒治程序。倘被告於5 年內已再犯，經依法追訴處罰，
    縱其第3 次（或第3 次以上）再度施用毒品之時間，在初犯
    經觀察、勒戒或強制戒治執行完畢釋放5 年以後，已不合於
    「5 年後再犯」之規定，且因已於「5 年內再犯」，顯見其
    再犯率甚高，原實施觀察、勒戒或強制戒治，已無法收其實
    效，即應依該條例第10條處罰（最高法院95年5 月9 日第7
    次、97年度第5 次刑事庭會議決議參照）。本件被告前因施
    用毒品案件，經本院以92年度毒聲字第751 號裁定送觀察勒
    戒，嗣因認無繼續施用之傾向，於92年10月24日釋放出所，
    並經臺灣嘉義地方法院檢察署檢察官為不起訴處分確定。於
    前開觀察勒戒執行完畢釋放後5 年內，復因施用毒品案件，
    經本院以93年度嘉簡字第69號判決判處有期徒刑6 月確定，
    有全國施用毒品案件紀錄表、臺灣高等法院被告前案紀錄表
    各1 份在卷可按。是被告於前開觀察勒戒執行完畢釋放後5
    年內再犯施用毒品之罪，且經依法追訴處罰，並因本件為3
    犯以上施用毒品之罪，顯見其再犯率甚高，原實施觀察、勒
    戒，已無法收其實效，應依法處罰。從而，本件事證明確，
    被告犯行足堪認定，應依法論科。
四、核被告所為，係犯毒品危害防制條例第10條第1 項之施用第
    一級毒品罪。被告為施用而持有第一級毒品海洛因之低度行
    為，為施用之高度行為所吸收，不另論罪。再其有犯罪事實
    欄所述之前科，於96年10月4 日縮短刑期執行完畢，有臺灣
    高等法院被告前案紀錄表在卷可稽，其於受徒刑之執行完畢
    後，5 年以內故意再犯本件有期徒刑以上之罪，為累犯，應
    依刑法第47條第1 項之規定，加重其刑。
五、爰審酌被告國中畢業之智識程度，曾因施用毒品經裁定觀察
    勒戒執行完畢，前復因施用毒品案件，經本院判刑確定，有
    臺灣高等法院被告前案紀錄表在卷可稽，仍未能徹底戒絕毒
    品，而再犯本案，顯見其自制力不足，無法擺脫毒品，未能
    體悟施用毒品對自己、家人造成之傷害及社會之負擔，惟念
    及施用毒品本質上係戕害自身健康之行為，尚未嚴重破壞社
    會秩序或侵害他人權益，且被告坦承犯行、犯後態度尚可等
    一切情狀，量處如主文所示之刑。
據上論斷，應依刑事訴訟法第273 條之1 第1 項、第299 條第1
項前段，毒品危害防制條例第10條第1 項，刑法第11條前段、第
47條第1 項，判決如主文。
本案經檢察官曹合一到庭執行職務。
中    華    民    國    98    年    11    月    30    日
                  刑事第四庭    法  官  梁淑美
以上正本證明與原本無異。
如不服本判決應於收受判決後10日內向本院提出上訴書狀，並應
敘述具體理由；其未敘述上訴理由者，應於上訴期間屆滿後20日
內向本院補提理由書（均須按他造當事人之人數附繕本）「切勿
逕送上級法院」。
中    華    民    國    98    年    11    月    30    日
                                書記官  林金福
附錄本判決論罪科刑法條全文
毒品危害防制條例第10條
施用第一級毒品者，處 6 月以上 5 年以下有期徒刑。
施用第二級毒品者，處 3 年以下有期徒刑。


司法院資訊處製作；財團法人民間司法改革基金會備份。
